【裁判字號】    96,金重訴,1953
【裁判日期】    970222
【裁判案由】    違反銀行法
【裁判全文】
臺灣臺中地方法院宣示判決筆錄      96年度金重訴字第1953號
公  訴  人  臺灣臺中地方法院檢察署檢察官
被      告  丙○○
            丁○○
前二人共同
選任辯護人  吳榮昌律師
被      告  甲○○
            乙○○
前二人共同
選任辯護人  陳世川律師
上列被告因違反銀行法等案件，經檢察官提起公訴（九十五年度
偵字第九五八四號）及移送本院併案審理（九十五年度他字第六
二０七號），本院於中華民國九十七年二月二十二日上午十時，
在本院第三法庭宣示判決，出席職員如下：
      法  官  陳思成
      書記官  吳詩琳
法官起立朗讀判決主文、犯罪事實要旨、處罰條文、附記事項及
告以上訴限制、期間並提出上訴狀之法院，且諭知記載其內容：
一、主    文：
丙○○、丁○○、甲○○、乙○○共同違反多層次傳銷，其參加
人如取得佣金、獎金或其他經濟利益，主要係基於介紹他人加入
，而非基於其所推廣或銷售商品或勞務之合理巿價者，不得為之
之規定；丙○○處有期徒刑壹年，減為有期徒刑陸月，如易科罰
金，以銀元佰元即新台幣玖佰元折算壹日；丁○○、甲○○各
處有期徒刑捌月，均減為有期徒刑肆月，如易科罰金，皆以銀元
佰元即新台幣玖佰元折算壹日；乙○○處有期徒刑拾月，減為
有期徒刑伍月，如易科罰金，以銀元佰元即新台幣玖佰元折算
壹日。
二、犯罪事實要旨：
丙○○、丁○○及甲○○於民國九十一年間，共同設立「大竹興
業股份有限公司」（址設臺中市○區○○路六一六號六樓），嗣
於九十三年八月間更名為「百倍利股份有限公司」（以下簡稱百
倍利公司），甲○○係登記之負責人，實際負責綜理公司業務之
運作；丙○○擔任總裁暨顧問，職司業務諮詢、提供業務營運建
議；乙○○擔任業務總裁兼講師，負責業務推廣、管理直銷商品
及獎金制度之研擬、說明、核發事宜；丁○○則為財務長，負責
審核帳務及綜理總務事務。百倍利公司表面上係從事銷售保養品
、健康食品等日常用品之多層次傳銷工作；惟丙○○、丁○○、
甲○○及乙○○均明知因百倍利公司所發放之獎金主係基於介紹
他人參加，而非基於其等所推廣或銷售商品之合理市價，加入者
係以出賣其人際關係為主要獎金取得方式，於業務擴展至一定之
飽和程度後，收入無法繼續支付獎金，會員將因此受害，且越晚
加入之加盟商，因市場已達飽和狀態或個人因素，將無法繼續擴
展其拉人加入之業務，同時取得了一大堆難以銷售之物品而受害
；詎丙○○等人竟仍共同基於違法經營多層次傳銷業務之犯意連
絡，自九十三年八月間某日起，以有豐厚獎金引誘不特定之人加
入成為會員，並向其等宣稱只要拉人加入即有錢賺，隱匿人際關
係終有飽和之事實，向社會大眾吸收上、下線會員；然事實上參
加人取得之獎金，主要係基於介紹他人加入，其方式為：(一)入會
後每月重複消費新台幣（下同）三千三百六十元而未引介新會員
加入時，可依會員下線代數獲取消費分紅獎金，細分一代為二百
元、二代為六百元、三代為一千四百元、四代為三千元、五代為
六千二百元、六代為一萬二千六百元、七代為二萬五千四百元，
如一個月成一代，消費分紅獎金逐月增加，最高可至七代二萬五
千四百元，第八個月後只要每月重複消費三千三百六十元，便可
每月領取二萬五千四百元，亦即會員第一年投資四萬九千八百八
十元，可領回十七萬六千四百元，扣除本金獲利十二萬六千五百
二十元，投資報酬率約百分之二百五十三‧六五，第二年起每年
繳交四萬零三百二十元，扣除本金可獲利二十六萬四千四百八十
元，投資報酬率為百分之六百五十五‧六。若會員成長迅速，第
一個月即達第七代，當月即可領二萬五千四百元，第一年便可領
回三十萬四千八百元元，扣除本金獲利二十五萬四千九百二十元
，投資報酬率為百分之五百十一‧０七；(二)會員如果介紹他人參
與投資達二人，則分經理、副總監、總監、總裁等級以領取推薦
、代數等獎金，即如推薦會員達二人者分紅獎金為八代五萬一千
元，四人者為九代十萬二千二百元，六人者為十代二十萬四千六
百元，依序計算，最高為十二代八十一萬九千元，亦即之後只要
每月重複消費三千三百六十元，每月即可領取八十一萬九千元，
而為百倍利公司大量引介他人成為新會員，合計會員已高達四千
二百名。百倍利公司之主要營收來源，即係基於會員介紹他人加
入時繳交之入會費及每月之重複消費金，以供各項獎金之發放，
而非基於推銷商品或勞務所獲之合理市價，顯然違反多層次傳銷
制度之規定。
三、處罰條文：
公平交易法第三十五條第二項，刑法第十一條前段、第二條第一
項前段、第二十八條，修正前刑法第四十一條第一項前段，修正
前罰金罰鍰提高標準條例第二條，現行法規所定貨幣單位折算新
臺幣條例第二條，中華民國九十六年罪犯減刑條例第二條第一項
第三款、第七條、第九條。
四、附記事項：
  (一)起訴意旨雖認本件被告丙○○、丁○○、甲○○及乙○○等
    人所為另涉有銀行法第一百二十五條第一項後段非銀行不得
    經營收受存款業務，其犯罪所得達一億元以上之罪及刑法第
    三百三十九條第一項之詐欺罪嫌，惟業經公訴檢察官於本院
    準備程序時認被告丙○○等四人所為尚與此部分犯罪之構成
    要件未符而當庭予以更正之。
  (二)被告丙○○、丁○○、甲○○、乙○○並願各支付新台幣十
    五萬元、八萬元、八萬元、十萬元予財團法人臺灣更生保護
    會臺中分會（已全數捐訖）。
五、協商判決除有刑事訴訟法第四百五十五條之四第一項第一款
    於本訊問程序終結前，被告撤銷協商合意或檢察官撤回協商
    聲請者；第二款被告協商之意思非出於自由意志者；第四款
    被告所犯之罪非第四百五十五條之二第一項所定得以協商判
    決者；第六款被告有其他較重之裁判上一罪之犯罪事實者；
    第七款法院認應諭知免刑或免訴、不受理者情形之一，及違
    反同條第二項「法院應於協商合意範圍內為判決；法院為協
    商判決所科之刑，以宣告緩刑或二年以下有期徒刑、拘役或
    罰金為限」之規定者外，不得上訴。
六、如不服本判決，而有上開可得上訴情形，得自收受宣示判決
    筆錄送達之日起十日內，敘明具體之上訴理由，向本院提出
    上訴書狀，上訴於第二審法院。
中    華    民    國    97    年    2    月    22    日
                  刑事第三庭  法  官  陳思成
                              書記官  吳詩琳
上正本證明與原本無異。
上訴書如未敘述理由，應於上訴期間屆滿後20日內補提理由書於
本院。
                              書記官  吳詩琳
中    華    民    國    97    年    2    月    22    日
附錄本案論罪科刑法條：
公平交易法第二十三條
多層次傳銷，其參加人如取得佣金、獎金或其他經濟利益，主要
係基於介紹他人加入，而非基於其所推廣或銷售商品或勞務之合
理市價者，不得為之。
公平交易法第三十五條第二項
違反第二十三條規定者，處行為人三年以下有期徒刑、拘役或科
或併科新台幣一億元以下罰金。


司法院資訊處製作；財團法人民間司法改革基金會備份。
